臺灣高等法院臺中分院民事判決　　　　　　96年度上字第76號
上　訴　人　丙○○
訴訟代理人　蔡素惠律師
訴訟代理人　羅豐胤律師
複　代理人　黃幼蘭律師
複　代理人　李秀貞律師
被　上訴人　甲○○
訴訟代理人　葉玲秀律師
複　代理人　楊玉珍律師
上列當事人間請求移轉所有權事件，上訴人對於中華民國96年1
月30日臺灣臺中地方法院94年度訴字第1913號第一審判決提起上
訴，本院於96年12月25日言詞辯論終結，判決如下：
    主  文
上訴駁回。
第二審訴訟費用由上訴人負擔。
    事實及理由
壹、被上訴人方面
　　被上訴人起訴主張：坐落臺中縣沙鹿鎮○○○段北勢坑小段
    383地號土地（以下稱系爭土地）為上訴人所有。上訴人並
    於民國（下同）70年3月14日與訴外人林金枝就系爭土地簽
    訂土地合建契約，合建完成後上訴人並應將系爭土地如附圖
    所示A、B、E部分（共計1253平方公尺）分歸被上訴人所有
    。惟因當時法令限制，無法移轉所有權登記與被上訴人，上
    訴人乃書立切結書載明：「具切結書人丙○○，所有坐落北
    勢坑段北勢坑小段383地號之土地，如附圖（原切結書所附
    圖示）綠色表示屬都市計劃內保護區，該土地為本人與台端
    合建房屋，因分得貳層樓房兩戶，而相對應由台端所分得之
    土地使用權及產權，面積為壹壹柒零平方公尺，目前因法令
    規定無法辦理土地分割及權利登記，本人切結，俟後政府法
    令更改或變更都市計劃區域使用，致可辦理土地分割及產權
    移轉登記時，無條件即時提供有關證件及印鑑證明，交由台
    端自行辦理土地分割登記及產權等手續．．」，並將切結書
    交由被上訴人收執，被上訴人亦使用系爭土地迄今。而依92
    年2月7日修正公布之農業發展條例第3條第11款規定，系爭
    土地已非耕地，現經都市計畫法劃定為保護區之旱地目土地
    。爰依系爭切結書契約之法律關係，提起本件訴訟等語。
貳、上訴人方面
一、上訴人則以：系爭合建契約係上訴人與訴外人林金枝所訂立
    ，與被上訴人並無任何交易，上訴人並未書立系爭切結書與
    被上訴人。系爭切結書中上訴人之簽名明顯與系爭契約書中
    之簽名不同，且切結書中有關面積之數字及簽署年月日均經
    過塗改，該面積數字甚至無法辨識，可見該切結書係屬虛假
    。上訴人既未書立系爭切結書，被上訴人不得據為本件請求
    。而上訴人係與林金枝合建房屋，依系爭契約第1條後段約
    定：「甲方（上訴人）提供土地住宅區部分每棟以建地50坪
    為1棟取得40%，乙方（林金枝）取得60%為標準」、第2條約
    定：「甲方提供保護區土地以212坪分配2樓房屋1棟計算為
    準」。上訴人提供系爭土地予林金枝興建房屋，共55.9625
    坪，依約上訴人取得40%即22.385坪，惟林金枝交予上訴人
    之二棟房屋共68.97坪，故上訴人應再提供46.585坪建地予
    林金枝（68.97－22.385＝46.585），依上開約定以保護區
    212坪土地換50坪建地之比例，上訴人尚需提供197.52坪（
    212ｘ46.585/50＝197.52），合652.95平方公尺保護區土地
    予林金枝。縱林金枝將其權利讓與被上訴人，被上訴人亦僅
    得於此範圍為主張，非被上訴人所指之1170平方公尺。況上
    訴人迄未接獲林金枝將其權利讓與被上訴人之通知。系爭切
    結書所訂上訴人之義務為「提供有關證件及印鑑證明，所有
    權移轉登記證件上認蓋印鑑章等交由台端（即被上訴人）自
    行辦理土地分割及產權過戶等手續」，被上訴人請求上訴人
    移轉土地，並無所據等語置辯。
二、上訴人於本院補充陳述：
（一）系爭切結書並非真正：
   1、系爭切結書中上訴人之簽名、印章均與合建契約書不同查
      系爭切結書中上訴人之簽名及印章明顯與被證一合建契約
      書中之簽名不同；且切結書第四行有關面積之數字及最後
      一行簽署之年月均經過塗改；該面積數字甚至無法辨識；
      而年月塗改處之印章為「楊東賢」，其為上訴人之子，斯
      時尚未成年，從未參與系爭合建事宜。上開有關系爭切結
      書之疑點原判決並未究明，遽以證人之證詞即認系爭切結
      書為真正，顯失率斷。
   2、證人乙○○、林金枝於原審之證詞顯不可採
   （1）查林金枝與上訴人所訂之「土地合建契約書」有一附註
        條款約定：「70年7月底交屋，逾期雙方廢除本合約並
        沒收地上物，乙方（林金枝）決無異議」。而該合建房
        屋於71年8月5日始竣工，於同年月17日核發使用執照，
        林金枝亦證稱房屋係取得使用執照後才交屋，則林金枝
        明顯違反上開附註約定，上訴人可沒收其地上物，而不
        須再移轉土地予林金枝，從而林金枝依該合建契約書，
        已無任何權利得對上訴人主張。
   （2）系爭切結書上並無載明代筆人或見證人，該切結書是否
        確為證人乙○○所寫，容值存疑。
   （3）第查，被上訴人於原審起訴請求上訴人應將1120平方公
        尺土地分割登記予伊，林金枝出庭作證時亦附合其主張
        ，並提出一份計算式，計算結果為1119.6平方公尺，而
        該所謂「計算式」亦僅最後一行出現計算方式，其餘均
        為不知所云之說明。嗣被上訴人擴張請求面積為1170平
        方公尺，林金枝則於94年11月14日勘測現場時再提出一
        份計算式，計算結果為354.09坪（合1170.545平方公尺
        ），其勾串之鑿斧至深若此，原審判決竟仍視若未睹。
        被上訴人對此雖主張其傳訊林金枝出庭作證之前即已更
        正聲明為1170平方公尺，惟林金枝作證時仍堅稱面積為
        1120平方公尺，足見林金枝並非附合被上訴人之主張云
        云。然此應係被上訴人與林金枝溝通上之時間差，甚至
        為了預留為上開辯解之伏筆，否則一般證人出庭作證，
        何須大費周章預先準備「計算書」，甚至於兩造勘測現
        場時，不請自來，再行提出第二份計算書，更正第一份
        之計算方式？再者，合建契約之約定甚為明確，林金枝
        並無可能誤算，且其第一份計算書之說明實不知所云，
        僅最終結果顯示出1119.6平方公尺，其意在於附合被上
        訴人主張之1120平方公尺至明。
   （4）復查，林金枝所提出之第二份計算方式並不正確，該計
        算式並未將其履約之實際情形納入計算。合建契約書約
        定，50坪建乙棟，上訴人取得40%，林金枝取得60%，上
        訴人提供保護區土地212坪以分配建地50坪之房屋乙棟
        。惟林金枝所建之房屋乙棟並未有50坪，林金枝交付予
        上訴人之二棟房屋，其建坪每棟僅為114平方公尺，共
        228平方公尺，合68.97坪，而上訴人提供55.9625坪建
        地予林金枝，依約應取得22.385坪（55.9625×40%=22.
        385），上訴人尚應提供之建地坪數為46.585（實際取
        得之坪數－依約取得之坪數：68.97－22. 385=46.585
        ），換算成保護區土地則為197.52坪（212×46.585÷5
        0=197.52），合約653平方公尺。林金枝逕以每棟房屋
        50坪計算，得出上訴人尚應提供329.0876坪保護區土地
        ，其計算式顯無視於每棟房屋僅建34.485坪（114平方
        公尺）之事實，而無可採。
（二）原審判決理由矛盾：原審判決肯認被上訴人主張系爭切結
      書塗改後之面積為1170平方公尺，並肯認系爭切結書附註
      2約定上訴人應提供25坪土地，足見1170平方公尺與25 坪
      乃各有所本之數據，相互獨立。惟原判決一方面認依林金
      枝提出之計算式，上訴人應提供329.0876坪（合1087.89
      平方公尺）保護區土地予被上訴人，一方面認再加上25坪
      ，上訴人應提供3540.0876 坪（329.0876+25=3540.0876
      ，合約1170平方公尺）予被上訴人，被上訴人之主張可採
      云云，顯有矛盾。
（三）退萬步言，縱認系爭切結書為真正，則上訴人主張同時履
      行抗辯：被上訴人將95平方公尺土地移轉登記為上訴人所
      有之前，上訴人得拒絕給付。
參、原審經審酌兩造所提出之攻擊防禦方法後，認被上訴人依系
    爭切結書和解契約之法律關係，請求上訴人將所有坐落臺中
    縣沙鹿鎮○○○段北勢坑小段383地號土地分割出如原審判
    決附圖所示C部分面積27平方公尺之道路、D部分面積2平方
    公尺之道路，分割後，上訴人應將所有坐落臺中縣沙鹿鎮○
    ○○段北勢坑小段383地號土地如原審判決附圖所示A部分面
    積653平方公尺土地、B部分面積517平方公尺之土地及E部分
    面積83平方公尺土地之所有權全部移轉登記與被上訴人，於
    如原審判決附圖所示A部分面積653平方公尺土地及B部分面
    積517平方公尺之土地，合計1170平方公尺土地所有權移轉
    登記與被上訴人範圍內，為有理由；逾此請求之範圍，即屬
    無據，從而判決准許被上訴人部分之訴。上訴人對原審判決
    不服提起上訴，於本院聲明：（一）原判決廢棄。（二）上
    開廢棄部分被上訴人在第一審之訴駁回。（三）第一、二審
    訴訟費用由被上訴人負擔。被上訴人於本院答辯聲明則為：
    （一）上訴人之上訴駁回。（二）第二審訴訟費用由上訴人
    負擔。（就原審判決駁回被上訴人之請求部分，被上訴人並
    未聲明不服，此部分應已確定。）
肆、兩造不爭執之事實
    坐落台中縣沙鹿鎮○○○段北勢坑小段383地號土地屬都市
    計劃土地「保護區」，為上訴人所有，上訴人與訴外人林金
    枝於70年3月14日就系爭土地簽訂合建契約，有土地合建契
    約書一份在卷（原審卷第29、30頁），並為兩造不爭執（原
    審卷第37頁），堪信為真實。
伍、得心證之理由
    本件兩造厥有爭執者，為上訴人是否曾書立系爭切結書？及
    被上訴人若得為本件請求，請求之面積為何？被上訴人之同
    時履行抗辯是否有理由？
一、上訴人否認系爭切結書之真正，無非以切結書上之日期、面
    積有更改、面積無法辨識、簽名非上訴人所為、未加註代筆
    人、塗改處之印章非上訴人之名及被上訴人非合建契約之當
    事人、訴外人林金枝已違反土地合建契約書為其依據，然查
    系爭切結書上上訴人之簽名字跡是否確為上訴人本人所為，
    本有送請鑑定之必要，然因上訴人本人罹患水腦症，住院中
    ，行動不便，有診斷證明書一份為證（本院卷第86頁），是
    以上訴人無法到院當庭書寫筆跡，且本案距簽署系爭切結書
    之時間73年5月14日已二十餘年，衡諸常人之筆跡因年歲之
    不同或有稍許差異，上訴人亦無法提供自為之其他簽名原本
    供本院送為鑑定之依據（本院卷第98頁），再經本院向台中
    縣沙鹿鎮內之金融機構函查結果，均無上訴人70至74年間開
    立帳戶或聲請金融卡、信用卡之文書原本供本院送為鑑定之
    依據，有各該金融機構之函件在卷（本院卷第123至136頁、
    第156頁），是以無法送請法務部調查局鑑定，有法務部調
    查局96年8月1日調科貳字第09600329480號鑑定通知書一份
    在卷可稽（本院卷第104頁），惟本院審酌以下各情，認應
    足認系爭切結書為上訴人所親自簽立：
（一）證人即兩造所不爭執系爭土地合建契約書上之建商林金枝
      於原審到庭證稱：「切結書是我去叫乙○○來寫的，寫的
      時候兩造及我都在場，當時房子蓋好了，大家都分了，被
      上訴人是我們建築公司的負責人，靠近丙○○土地的土地
      及房子都是由甲○○分到，要過戶的時候有爭執，所以我
      們在現場講好了，再叫乙○○出來寫，……。丙○○識字
      ，立切結書人是丙○○本人簽名蓋章的，陳登貴是丙○○
      的外甥，是他自己叫的。當時陳登貴來沒有帶印章，所以
      丙○○用他的印章蓋個章，並在旁邊寫個代。切結書後面
      所附的戶口名簿也是丙○○自己提供的。時間更改是因為
      剛開始叫張代書出來寫時候，要上訴人蓋章，條件沒有講
      好，他沒有蓋章，一直拖到73年5月才蓋章，所有切結書
      上面蓋的印章都是在73年5月間蓋的。內容就是如切結書
      所立。丙○○及陳登貴是同一時間簽名的。合建契約書原
      本上後面的附註事項是另外一位仲介人寫的，印章是我蓋
      的。何時交屋我已經記不得了，交屋應該是取得使用執照
      後才交屋的。」等語明確（原審卷第56、57頁）。
（二）證人即代書乙○○亦於原審證稱：「切結書的本文是我寫
      的，面積更改部份也是我寫的，有關費用的部分也是我改
      的，但附註事項及日期更改部份不是我寫的。面積更改多
      少，因為第三個字字跡模糊且時間久遠，我也不知道是多
      少。我寫這個切結書是兩造及林金枝先生叫我寫的。當初
      我寫這切結書是在建築的工地，因為房子蓋好了，要如何
      過戶，要我去寫，是他們三人怎麼講，我怎麼寫的，寫完
      之後我拿給林金枝去用印，面積會更改是林金枝事後拿來
      叫我改的，那時候丙○○尚未簽名。我不知道丙○○認不
      認識字，當時我寫完後，我有把內容唸給他們三個人聽，
      當時有複寫一份，總共有二份。面積是他們三人講怎麼算
      我幫他們算的結果，現場圍的面積是否與切結書的面積相
      符，我則不知道。他們有說多少坪換多少坪，建地五十坪
      蓋一棟房子，房子蓋好後，地主分到土地連同房子的百分
      之四十，建商分到百分之六十，地主是丙○○，蓋房子的
      包括林金枝、甲○○還有別人，他們是合夥的。」（原審
      卷第55、56頁），另於本院證稱：「第一次寫切結書的時
　    候並沒有附圖，我共寫了兩份，雙方當事一人一份先拿回
      去看，當時還沒有蓋印章，也沒有簽名，第二次，林金枝
      叫我改面積順便作一張位置圖，上面畫出通道說明，這個
      就是附圖的由來。」「為了要圍圍牆才寫這份切結書，去
　    寫這份切結書時圍牆還沒有作，至於後來圍牆何時完成，
      我不清楚。」 「甲○○有交代林金枝拿切結書給我改面
　    積並加附圖時，交代要影印一份戶口名簿附在一起，這個
      戶口名簿影本是林金枝拿過來，所以我將所有資料粘在一
      起，交給林金枝讓他去做簽名、蓋章的事情。」等語明確
      （本院卷第159頁），堪認系爭切結書上關於面積之更改
      係在上訴人簽名蓋章之前，而依系爭切結書上所載上訴人
      應移轉給被上訴人之面積由原先之1213平方公尺更改減少
      為1170平方公尺（數字之確認依據詳後述），足信證人林
      金枝所稱之「條件沒有講好，致第一次未蓋章」等語，應
      係指面積多少未講好而言，上訴人以林金枝證稱「條件沒
      有講好，致第一次未蓋章」，又證稱「在現場講好了，再
      叫乙○○出來寫」，而認林金枝證詞予盾，不可採信云云
      ，尚非可採。
（三）證人乙○○更證稱：「林金枝只是合夥的代表出來跟丙○
      ○簽合建，七十二年寫這份切結書時，是因為房子蓋好後
      ，沒有賣出的房屋要分給股東。」「土地旁的兩間房子是
　    分給甲○○，我看他們寫合建契約書，因為丙○○有提供
      保護區的土地建屋，而這部分由甲○○分到，所以甲○○
      所分房子的旁邊的保護區土地，是丙○○所提供出來合建
      的，所以簽切結書時就直接寫給甲○○。」「林金枝只有
　    代表，合建契約書沒有寫林金枝為合建代表，因為整個合
      建是我幫他們處理，這個社區整個都是由我處理，所以我
      知道林金枝跟甲○○是合夥人。」（本院卷第159頁背面
      、第160頁），按證人為不可代替之證據方法，如果確係
　    在場聞見待證事實，而其證述又非虛偽者，縱令證人與當
      事人有親屬、親戚或其他利害關係，其證言亦非不可採信
      ，最高法院著有53年度台上字第2673號判例意旨足資參照
      。查證人乙○○及林金枝之證言，並無證據足認為虛偽，
      已難認有不實。且該2證人均經結證，縱令證人林金枝與
      被上訴人有合夥股東關係，其證言亦非不可採信。且徵諸
      上開林金枝及乙○○之證詞，代書乙○○既是始終參與系
      爭土地合建事務之人，以其職業之敏感度，當知曉本件合
      建之建商部分是合夥或獨資，而林金枝復係代表合夥與上
      訴人簽訂合建契約書，苟上訴人非真正合夥人，林金枝斷
      無將其因合建契約書可取得系爭土地所有權之權利改由被
      上訴人書立系爭切結書，並於訴訟中為有利於被上訴人之
      證述，是以其等之證詞應屬可採。至代書乙○○雖未於系
      爭切結書書明代筆人，然乙○○既已到庭證稱確為書寫系
      爭切結書之人，並陳明寫系爭切結書之緣由明確在卷（原
      審卷第56頁、本院卷第158頁背面），上訴人以系爭切結
      書無代筆人姓名云云質疑系爭切結書之真實性亦屬無據。
（四）觀諸上訴人所提出之上開合建契約第1、2條約定分別載明
      ：「：：甲方（即上訴人）提供土地住宅區部分每棟以建
      地五十坪為壹棟取得四十％，乙方（即證人林金枝）取得
      六十％為標準：：」、「甲方提供保護區土地以貳佰壹拾
      貳坪以分配貳樓房屋壹棟計算為準」之內容，即知依證人
      林金枝與上訴人上開合建契約之約定，乃以上訴人提供建
      地125坪取得一棟房屋及以保護區土地212坪取得一棟房屋
      為換算基準，以上訴人取得房屋之棟數換算上訴人提供土
      地之坪數。上訴人以其分得二棟房屋之土地坪數計算其應
      提供土地之坪數，自與上開合建契約第1、2條之約定不符
      ，當無可採。再上訴人乃提供住宅區土地55.9625坪供建
      築，並分得二棟房屋，則依上開合建契約第1、2條之約定
      計算，上訴人尚須提供住宅區土地69.0375坪或價值相當
      之保護區土地以換取其分得其中一棟房屋，而住宅區土地
      與保護區土地之價值相差倍數為1.696倍（212/125=1.696
      )，是上訴人需補足保護區土地117.0876坪（69.0375x1.
      696）抵換其分得房屋1棟，另加上保護區土地212坪再抵
      換其分得房屋之其中1棟，共計329.0876坪保護區土地以
      換得上訴人分得之房屋2棟。且觀之上開切結書附註載
      明「甲○○（即被上訴人）所提供之貳公尺寬私設巷道 (
      坐落系爭土地同段384地號土地內），由丙○○（即上訴
      人）提供貳拾伍坪土地取得」。是上訴人總共應提供354.
      0876坪（329.0876+25）土地，即約1170平方公尺之保護
      區土地。另經本院將系爭切結書原本送請法務部調查局鑑
　　　定結果，面積更改處藍筆書寫字跡確為「壹壹柒零」，有
　　　法務部調查局96年8月1日調科貳字第09600329480號鑑定
  　　通知書一份在卷可稽（本院卷第104頁）。參以證人乙○
    　○亦明確證稱第一次寫切結書時並沒有附圖，是第二次林
      金枝要渠改面積時才要渠加一張附圖等語（本院卷第159
      頁），而附圖上明確標明兩造互相提供土地為通道之部分
      及應移轉所有權登記之部分，與系爭切結書內之本文及附
      註事項相對應，是以堪認系爭切結書上所載之1170平方公
      尺確有包括附註之25坪土地在內。則雖證人林金枝前後
      證述所提出之計算方式不同，然此或因時間已相距20年所
      致，且證人林金枝嗣在原審於94年11月14日至現場勘測時
      所提出之計算式與上開合建契約及切結書之約定相符。上
      開證人乙○○及林金枝之證言，既互核相符，並與系爭合
      建契約書及切結書所載上開內容核亦相符，即知證人乙○
      ○及林金枝之證言與事實相符，當為可採。此徵之原審於
      94 年11月14日會同臺中縣清水地政事務所至現場勘驗結
      果，系爭土地上植有林木，西南側圍有水泥圍牆，該圍牆
      通過系爭土地中間，東北側亦圍有水泥圍牆，整體水泥圍
      牆呈「ㄇ」字形，系爭土地上並有1小徑穿過，而緊鄰系
      爭土地之臺中縣沙鹿鎮○○○段北勢坑小段383-3地號土
      地上，有1棟2層樓建物（門牌號為臺中縣沙鹿鎮○○○街
      100 巷47、48號），現均係供被上訴人使用，被上訴人所
      請求之如附圖所示A、B部分土地位置現均由被上訴人使用
      中之事實，亦有原審該日勘驗筆錄在卷可憑（原審卷第69
      、70 頁）及有該所94年11月29日清地測字第0940020761
      號函及該函檢附之鑑定圖在卷可稽（原審卷第84、85頁）
      ，參諸證人乙○○明確證稱當時係為圍圍牆而寫系爭切結
      書，寫系爭切結書時圍牆還沒有做，是後來才完成圍牆一
      情（本院卷第149頁），亦明上訴人確曾書立系爭切結書
      ，並已將如附圖Ａ、Ｂ所示應移轉予被上訴人之土地交付
      被上訴人使用並圍圍牆，更明證人乙○○及林金枝之證言
      亦與土地使用現狀相符，益證為真實。是上訴人否認切結
      書之真正，即與事實不符，當無可信。被上訴人上開主張
      即應認為真實。
（五）至上訴人所提出之94年10月17日存證信函所示（原審卷第
      82-1頁），乃上訴人自行書寫寄發之信函，自未能遽認證
      人乙○○及林金枝之證言為不可信。
（六）又系爭切結書最後一行簽署之年月雖經塗改，然此部分證
      人林金枝、乙○○已證稱係因第一次寫時，兩造條件未講
      好（應係指面積多少未講好如上述）而未馬上簽署，於第
      二次面積重新算好並加附註後才簽署等情，是以年月經塗
      改，純係為符簽署時之實際日期所致，縱年月塗改處之印
      章為「楊東賢」，亦不影響兩造簽署系爭切結書之合意。
二、按稱和解者，謂當事人約定，互相讓步，以終止爭執或防止
    爭執發生之契約；和解有使當事人所拋棄之權利消滅及使當
    事人取得和解契約所訂明權利之效力，民法第736條及第737
    條分別定有明文。上訴人既書立上開切結書，則觀之其內容
    ，即在於解決上訴人與人合建依其所分得房屋應提供土地之
    糾紛之爭執，為終止爭執及防止爭執之發生，互相讓步，所
    為該糾紛由上訴人提供1170平方公尺保護區土地予被上訴人
    之和解契約。該和解契約即有使兩造所拋棄之權利消滅及使
    兩造取得該和解契約所訂明權利之效力。上訴人又以上開合
    建契約係上訴人與訴外人林金枝所訂立，上訴人迄未接獲林
    金枝將其權利讓與被上訴人之通知，林金枝有違約情事及依
    上開合建契約計算上訴人應提供之土地若何等上開切結書和
    解契約成立前之事由置辯，亦與上開法律規定和解契約之效
    力有違。上訴人此部分之抗辯，自亦無理由。是以被上訴人
    依系爭切結書，所可請求之面積當為1170平方公尺。
三、另查系爭切結書雖記載：「本人切結，俟日後政府法令更改
    ，或變更都市計畫區域使用，致可辦理土地分割及產權移轉
    登記時，無條件即時提供有關證件及印鑑證明，所有權移轉
    登記證件上認蓋印鑑章等交由台端（即被上訴人）自行辦理
    土地分割及產權過戶等手續」等語。惟按解釋意思表示，應
    探求當事人之真意，不得拘泥於所用之辭句，民法第98條定
    有明文；而解釋當事人之契約，應以當事人立約當時之真意
    為準，而真意何在，又應以過去事實及其他一切證據資料為
    斷定之標準，不能拘泥文字致失真意，最高法院亦著有39年
    台上字第1053號判例意旨可資參照。而如前述，系爭切結書
    乃在解決上訴人與人合建其所分得房屋應提供土地之糾紛之
    爭執，為終止爭執及防止爭執之發生，互相讓步，所為該糾
    紛由上訴人提供1170平方公尺保護區土地予被上訴人之和解
    契約，並由上訴人承諾於可辦理移轉時，無條件提供有關證
    件及印鑑證明及協助以供辦理移轉。本件上訴人既拒絕其依
    上開切結書約定應履行移轉登記土地之義務，被上訴人即可
    依上開切結書和解契約之法律關係為請求。上訴人猶抗辯：
    被上訴人僅可請求提供證件等云云，亦無視於其所立上開切
    結書和解契約之約定，亦與契約解釋原則有違，亦無理由。
    又查系爭土地乃屬都市內土地，非屬農業發展條例第3條第
    11款規定之耕地，亦有臺中縣清水地政事務所94年10月6日
    清地測字第0940017256號函在卷可憑（原審卷第48頁）。即
    知系爭土地如原審判決附圖所示Ａ、Ｂ部分土地亦可移轉。
    則被上訴人依兩造切結書之和解契約之法律關係，訴請上訴
    人將坐落臺中縣沙鹿鎮○○○段北勢坑小段383地號土地，
    如原審判決附圖所示編號Ａ、Ｂ部分面積各653、517平方公
    尺，合計1170平方公尺土地所有權移轉登記與被上訴人，即
    有理由。
四、上訴人主張依系爭切結書附註所載行使同時履行抗辯權，
    ，在被上訴人將95平方公尺土地移轉登記為上訴人前，上訴
    人得拒絕為本件之給付云云，然查依系爭切結書附註所載
    為「甲○○（即被上訴人）所提供之貳公尺寬私設巷道 (坐
    落系爭土地同段384地號土地內），由丙○○（即上訴人）
    提供貳拾伍坪土地取得」，而系爭切結書之附圖上「（塗紅
    部分）表甲○○（即被上訴人）同意留貳公尺寬私設通道無
    條件供丙○○（即上訴人）工作牛車通行」與附圖之塗黑部
    分一樣，均僅記載作為「通道」，未如附圖塗黃部分（即原
    審判決附圖所示編號Ａ、Ｂ部分）係記載「應由甲○○（即
    被上訴人）取得之土地及所有權」（原審卷第7頁），亦即
    依系爭切結書之附註及附圖上所載，被上訴人僅有提供土地
    作為通道之義務，尚無移轉通道之土地所有權予上訴人之義
    務，上訴人執此主張同時履行抗辯，洵屬無據，不應准許。
陸、綜上所述，本件被上訴人主張系爭切結書為真正可採，上訴
    人所辯均為無可取。從而，被上訴人本於依系爭切結書和解
    契約之法律關係，請求上訴人將所有坐落臺中縣沙鹿鎮○○
    ○段北勢坑小段383地號土地分割出如原審判決附圖所示A部
    分面積653平方公尺土地、B部分面積517平方公尺之土地，
    合計1170平方公尺土地所有權移轉登記與被上訴人，為有理
    由，應予准許。是則原審判命上訴人將系爭土地所有權移轉
    登記與被上訴人，於法並無不合。上訴意旨指摘原判決不當
    ，求予廢棄改判，為無理由，應予駁回其上訴。
柒、本件事證已臻明確，兩造其餘之陳述、攻擊、防禦方法及舉
    證，均對本判決之結果，不生影響，爰不一一論述，附予敘
    明。
據上論結，本件上訴為無理由，依民事訴訟法第449條第1項、第
78條，判決如主文。
中　　華　　民　　國　　96　　年　　12　　月　　31　　日
                  民事第二庭    審判長法　官  邱森樟
                                      法　官  謝說容
                                      法　官  蔡秉宸
以上正本係照原本作成。
如對本判決上訴，須於收受判決送達後20日內向本院提出上訴書
狀，其未表明上訴理由者，應於提出上訴後20日內向本院提出上
訴理由書（須按他造人數附具繕本）。
上訴時應提出委任律師為訴訟代理人之委任狀。具有民事訴訟法
第466條之1第1項但書或第2項之情形為訴訟代理人者，另應附具
律師及格證書及釋明委任人與受任人有該條項所定關係之釋明文
書影本。
                                      書記官  洪麗華
中　　華　　民　　國　　96　　年　　12　　月　　31　　日
                                                      Ｍ